【裁判字號】    97,交聲,65
【裁判日期】    970124
【裁判案由】    聲明異議
【裁判全文】
臺灣彰化地方法院交通事件裁定          97年度交聲字第65號
移送機關    交通部公路總局台中區監理所彰化監理站
聲明異議人
即受處分人  甲○○
上列受處分人因違反道路交通管理處罰條例案件，對於交通部公
路總局台中區監理所彰化監理站民國九十六年十二月二十四日所
為之彰監四字第裁64-Z00000000號裁決，聲明異議，本院裁定如
下：
    主  文
原處分關於罰鍰部分撤銷。
前開撤銷部分不罰。
    理  由
一、聲明異議意旨略以：聲明異議人即受處分人因酒後駕車案件
    ，前經臺灣彰化地方法院檢察署緩起訴確定，受處分人並於
    民國九十六年一月十日繳交緩起訴處分金新台幣（下同）一
    萬元，基於一事不兩罰原則，自不能再科處受處分人罰鍰，
    為此，提起本件異議，請求撤銷原處分之罰鍰等語。
二、查受處分人於民國九十五年十一月三十日十九時三十九分許
    ，駕駛車牌號碼Ｒ八－七七八九號自小客車，行經國道三號
    高速公路北上二百零二點八公里時，因酒後駕車肇事，經員
    警當場測試其呼氣酒精濃度為零點三零毫克，而為警當場舉
    發，嗣再經移送機關交通部公路總局台中區監理所彰化監理
    站於九十六年十二月二十四日以彰監四字第裁64-Z000000
    00號裁決，裁罰受處分人罰鍰一萬九千五百元，並吊扣駕駛
    執照十二個月，此有內政部警政署國道公路警察局舉發違反
    道路交通管理事件通知單及交通部公路總局台中區監理所彰
    化監理站舉發違反道路交通管理事件裁決書各一件在卷可憑
    ，復為受處分人所是認，是受處分人酒後駕車之違規事實洵
    可確定。又受處分人因前開時、地服用酒類不能安全駕駛動
    力交通工具之相同行為，經警移送臺灣彰化地方法院檢察署
    檢察官偵查後，以其觸犯九十七年一月二日修正前刑法第一
    百八十五條之三之公共危險罪，於九十五年十二月十九日，
    以九十五年度偵字第一一一０一號處分書為緩起訴處分，期
    間為一年，並應於收受緩起訴處分命令通知書後一個月內，
    向公益團體「財團法人臺灣更生保護會彰化分會」支付一萬
    元，該緩起訴處分並於九十六年一月十七日確定，緩起訴期
    間自九十六年一月十七日起至九十七年一月十六日止等情，
    有臺灣高等法院被告前案紀錄表、上開緩起訴處分書及受處
    分人匯款一萬元至上揭公益團體之匯款申請書各一份在卷足
    參，且經本院調閱上開九十五年度偵字第一一一０一號偵查
    卷查核無誤。
三、按汽車駕駛人飲用酒類後其吐氣所含酒精濃度超過每公升零
    點二五毫克以上不得駕車；汽車駕駛人，駕駛汽車經測試檢
    定酒精濃度超過規定標準者，處一萬五千元以上六萬元以下
    罰鍰，並當場移置保管車輛及吊扣駕駛執照一年；道路交通
    安全規則第一百十四條第二款及道路交通管理處罰條例第三
    十五條第一項第一款定有明文。又九十四年二月五日公布，
    九十五年二月五日施行之行政罰法第二十六條規定：「一行
    為同時觸犯刑事法律及違反行政法上義務定者，依刑事法律
    處罰之。但其行為應處以其他種類行政罰或得沒入之物而未
    經法院宣告沒收者，亦得裁處之。前項行為如經不起訴處分
    或為無罪、免訴、不受理、不付審理之裁判確定者，得依違
    反行政法上義務規定裁處之。」，此即所謂一事不二罰原則
    。再被告所犯為死刑、無期徒刑或最輕本刑三年以上有期徒
    刑以外之罪，檢察官參酌刑法第五十七條所列事項及公共利
    益之維護，認以緩起訴為適當者，得定一年以上三年以下之
    緩起訴期間為緩起訴處分，其期間自緩起訴處分確定之日起
    算；被告於緩起訴期間內，有下列情形之一者，檢察官得依
    職權或依告訴人之聲請撤銷原處分，繼續偵查或起訴：( 一
    )於期間內故意更犯有期徒刑以上刑之罪，經檢察官提起公
    訴者。(二)緩起訴前，因故意犯他罪，而在緩起訴期間內受
    有期徒刑以上刑之宣告者。(三)違背第二百五十三條之二第
    一項各款之應遵守或履行事項者；刑事訴訟法第二百五十三
    條之一第一項、第二百五十三條之三第一項亦有規定。準此
    ，被告經檢察官為緩起訴處分者，於緩起訴期間內，該緩起
    訴處分仍可能遭到撤銷後由檢察官提起公訴，故該緩起訴處
    分尚不具實質之確定力。而行政罰法第二十六條第二項經不
    起訴處分或為無罪、免訴、不受理、不付審理之裁判「確定
    」者，始得依違反行政法上義務規定裁處之規定，雖不包括
    「緩起訴」處分在內，然「緩起訴」處分之最終使被告免於
    刑事訴追之效果，與「不起訴」處分效果相同，故解釋上應
    包括緩起訴處分情形在內，且依行政罰法第二十六條第二項
    規定之立法意旨，亦必須待緩起訴處分實質確定時，始確定
    被告免於受刑事訴追，處分機關始得為行政裁罰。從而，在
    緩起訴期間內即猶豫期間期滿前，因緩起訴處分仍有被撤銷
    之可能，此時原處分機關若依法為行政裁決，將使受處分人
    有同時遭到刑事訴追及行政處罰之危險，而與行政罰法第二
    十六條規定之立法意旨相違背。
四、依上開說明，本件受處分人因酒後駕車之同一違規行為，既
    經緩起訴處分，然緩起訴期間為一年，於一年後即九十七年
    一月十六日才實質確定。惟移送機關交通部公路總局台中區
    監理所彰化監理站於上開緩起訴處分尚未實質確定前之九十
    六年十二月二十四日即依道路交通管理處罰條例規定為本件
    裁決，顯與前揭行政罰法第二十六條第二項規定有違，該項
    裁決，難認允當，是本件異議為有理由，本院自應依上揭法
    律規定將原處分關於罰鍰部分撤銷，並為不罰之諭知，始為
    允當。
據上論斷，應依道路交通案件處理辦法第二十條前段，裁定如主
文。
中    華    民    國    97    年    1     月    24    日
                  交通法庭法  官  王義閔
以上正本證明與原本無異
如不服本裁定，應於裁定送達後5日內，向本院提出抗告狀。
中    華    民    國    97    年    1     月    24    日
                          書記官  陳秀鳳


司法院資訊處製作；財團法人民間司法改革基金會備份。
